【裁判字號】    98,簡上,1220
【裁判日期】    981229
【裁判案由】    詐欺
【裁判全文】
臺灣高雄地方法院刑事判決            98年度簡上字第1220號
上  訴  人
即  被  告  甲○○
上列上訴人即被告因詐欺案件，不服本院高雄簡易庭中華民國98
年10月19日98年度審簡字第5084號第一審刑事簡易判決（聲請簡
易判決處刑案號：98年度偵字第20020 號），提起上訴，本院管
轄之第二審合議庭判決如下：
    主  文
上訴駁回。
    事實及理由
一、證據能力部分：
    按被告以外之人於審判外之陳述，雖不符合刑事訴訟法第15
    9 條之1 至第159 條之4 之規定，但經當事人於審判程序同
    意作為證據，法院審酌該言詞陳述或書面陳述作成時之情況
    ，認為適當者，亦得為證據。當事人、代理人或辯護人於法
    院調查證據時，知有第159 條第1 項不得為證據之情形，而
    未於言詞辯論終結前聲明異議者，視為有前項之同意，刑事
    訴訟法第159 條第1 項及第159 條之5 分別定有明文。查本
    判決下列所引用之各該被告以外之人於審判外之陳述，雖均
    屬傳聞證據，惟均經當事人於法院準備程序及審判期日中表
    示無意見，而不予爭執，且迄至言詞辯論終結前亦未再聲明
    異議，本院審酌此等證據資料製作時之情況，尚無違法不當
    及證明力明顯過低之瑕疵，亦認為以之作為證據應屬適當，
    故揆諸前開規定，應認前揭證據資料均例外有證據能力。
二、本案經本院審理結果，認原審判決認事用法及量刑均無不當
    ，應予維持，並引用原審判決書（含檢察官聲請簡易判決處
    刑書）所載之事實、證據及理由。
三、上訴人即被告甲○○上訴意旨略以：伊從未參與詐騙集團所
    為之任何詐騙行為，伊係為了應徵工作而交付提款卡及密碼
    予他人，並未收取任何利益，伊也係受害人，並無幫助詐欺
    取財之故意云云。惟查，金融存款帳戶攸關存戶個人財產權
    益之保障，屬個人理財之工具，且提領款項時，尚須與密碼
    相結合，其專屬性、私密性甚高，並非一般自由流通使用之
    物，除非與本人有高度之信賴關係，一般人皆不致輕易提供
    他人使用，縱有交付個人帳戶予他人使用之特殊情形，亦必
    深入瞭解對方之可靠性及用途始行提供。參以近年來不法犯
    罪集團利用人頭帳戶以行詐騙或恐嚇取財，並藉此隱匿渠等
    犯罪所得，規避檢警等執法人員查緝之事件時有所聞，報章
    雜誌及新聞媒體均多所宣導、批露，是避免此等專屬性甚高
    之金融機構帳戶被不法行為人利用為詐財之工具，應係一般
    人於生活中所易於體察之常識，茍見他人不自己申請開立帳
    戶，反係蒐集不特定人之帳戶使用，衡情應當可預見被蒐集
    之帳戶乃可能被利用為與財產有關之犯罪工具。本件被告乃
    心智健全之成年人，教育程度為高中畢業，當有一定之智識
    程度，對於上情自無法諉為不知，且被告對於向其收取上開
    銀行帳戶提款卡、密碼等物之人，既非熟識，更無信賴關係
    可言，即任意將之交付予他人，即有可疑，甚且於警詢時向
    員警謊稱上開帳戶之提款卡係遺失，顯係心虛而不敢據實以
    告，足見被告對於將其上開銀行帳戶提款卡、密碼等物提供
    予他人，可能遭他人利用作為與財產犯罪有關之工具乙節有
    所預見。再者，就日常生活經驗而言，一般人於應徵工作之
    際，除一般個人基本資料外，理當先對其欲應徵之公司名稱
    、工作內容、薪資條件等有初步瞭解，注意並留下與其接觸
    之承辦人員之姓名等資料，並於公司內或其他合理之地點進
    行面試並確定錄取後，始有必要將攸關其個人財產信用之金
    融存款帳戶帳號等資訊提供予公司。而本件被告於案發當時
    為心智健全之成年人，且具備一定之智識程度，已如上述，
    且其於偵查中亦自承：其已出社會超過5 、6 年了，先前在
    應徵家樂福工作時，公司並未要求交付提款卡等語（見偵查
    卷第7 、8 頁），被告既已有多年工作經驗，則其當具備一
    般應徵工作者應有之認知，至被告辯稱對方向其收取提款卡
    係用以加入勞健保云云，惟加入勞健保僅需要保人之相關身
    分及任職公司資料即可，與提款卡何干？此為顯而易見之事
    ，被告此部分辯解並無可採，從而，被告對於收取上開銀行
    帳戶提款卡及密碼等物之人之姓名年籍資料、所應徵公司之
    名稱、地址等資料皆一無所知，且就提款卡之用途亦無法合
    理交代之情形下，即將上開物品提供予他人，顯有悖於常情
    。綜上所述，被告將其上開帳戶提款卡、密碼等物交付予他
    人，容任對方不法使用，被告自有幫助詐欺之不確定故意甚
    明。被告以上開情詞置辯，顯屬事後推諉卸責之詞，洵不足
    採。
四、原審以被告犯罪事證明確，依刑事訴訟法第449 條第1 項前
    段、第3 項、第454 條第2 項，刑法第339 條第1 項、第30
    條第1 項前段、第2 項等規定，判處被告有期徒刑3 月，並
    依刑法第41條第1 項前段、刑法施行法第1 條之1 等規定，
    諭知以新臺幣1 千元折算1 日之易科罰金折算標準，其認事
    用法核無違誤，量刑亦屬妥適。被告猶執上開情詞提起本件
    上訴，否認犯罪，指摘原判決不當，顯無理由，應予駁回。
五、末按第二審判決書，得引用第一審判決書所記載之事實、證
    據及理由，對案情重要事項第一審未予論述，或於第二審提
    出有利於被告之證據或辯解不予採納者，應補充記載其理由
    ，刑事訴訟法第373 條定有明文，併此敘明。
據上論斷，應依刑事訴訟法第455 條之1 第1 項、第3 項、第36
8 條、第373 條，判決如主文。
本案經檢察官王清海到庭執行職務。
中    華    民    國    98    年    12    月    29    日
                   刑事第十八庭  審判長法  官   李東柏
                                       法  官   王  琁
                                       法  官   陳芸珮
以上正本證明與原本無異。
不得上訴。
中    華    民    國    98    年    12    月    29    日
                                       書記官   蔡淑貞


司法院資訊處製作；財團法人民間司法改革基金會備份。
